【裁判字號】    97,消債更,229
【裁判日期】    971119
【裁判案由】    更生事件
【裁判全文】
臺灣屏東地方法院民事裁定           97年度消債更字第229號
聲  請  人
即 債 務人  甲○○
                        弄63.
代  理  人  徐豐益律師
上列當事人聲請消費者債務清理事件，本院裁定如下：
    主  文
債務人甲○○自中華民國九十七年十二月十五日十二時起開始更
生程序。
命司法事務官進行本件更生程序。
    理  由
一、按債務人不能清償債務或有不能清償之虞；且無擔保或無優
    先權之債務總額未逾新台幣1200萬元者，於法院裁定開始清
    算程序或宣告破產前，得向法院聲請更生；又法院開始更生
    程序之裁定，應載明其年、月、日、時，並即時發生效力，
    消費者債務清理條例第3 條、第42條第1 項、第45條第1 項
    分別定有明文。次按法院裁定開始更生或清算程序後，得命
    司法事務官進行更生或清算程序，必要時得選任律師、會計
    師或其他適當之自然人或法人一人為監督人或管理人，同條
    例第16條第1 項亦有明文。
二、債務人聲請意旨略以：債務人就新台幣（下同）1,381,851
    元債務有不能清償之情事，曾於民國95年間以書面向最大債
    權金融機構中國信託商業銀行請求依「中華民國銀行公會會
    員辦理消費金融案件無擔保債務協商機制」共同協商債務清
    償方案，嗣協商成立，約定自95年5 月起分60期攤還，每月
    應繳金額為32,430元；惟因債務人經營立哲昌有限公司生意
    一落千丈而收入不穩定，95及96年之月平均收入僅約34,246
    元，維持基本生活已屬不易，故有不能清償債務之情事，致
    使債務人履行協商顯有重大困難，並於97年3 月毀諾，而此
    並非債務人主觀上惡意不履行協商，實係客觀上確有不可歸
    責於債務人之事由。又債務人無擔保或無優先權之債務總額
    未逾1,200 萬元，復未經法院裁定開始清算程序或宣告破產
    ，爰向本院聲請更生等語。
三、經查債務人所主張之上開事實，業據其提出債權人清冊、協
    商成立協議書、財政部台灣省南區國稅局95、96年度綜合所
    得稅各類所得資料清單暨財產歸屬資料清單及戶籍謄本等件
    為證，復經本院依職權函查立哲昌有限公司95、96年營業所
    得及盈餘資料，有財政部台灣省南區國稅局95年度營利事業
    所得稅結算申報核定通知書及損益表等附卷可稽，堪信屬實
    。次查，債務人於95年所得額為451,195 元，96年所得額為
    370,702 元；而債務人之配偶吳敏義於95年所得額為303,78
    7 元，96年所得額為280,954 元，並有房屋及投資各1 筆、
    土地2 筆及汽車1 輛，有聲請人提出債務人配偶吳敏義之財
    政部台灣省南區國稅局95、96年度綜合所得稅各類所得資料
    清單暨財產歸屬資料清單附卷可稽，然債務人配偶除於民法
    第1003條之1 之規定，應依其經濟能力、家事勞動或其他情
    事分擔家庭費用外、依同法第1023條夫妻各自對其債務負清
    償之責之規定，自毋須承擔債務人之債務。是以，則以債務
    人最近2 年月平均收入34,246元，扣除債務人依協商應繳之
    金額32,430元後，僅餘金額約為1,816 元，而其名下除立哲
    昌有限公司投資1 筆外，並無土地、房屋等有變現價值之不
    動產可資為清償之憑藉，依一般生活經驗法則，自無法苛求
    債務人放棄每月基本生活需求，在其無法獲得溫飽之狀況下
    ，將每月工作收入先用以還債，是聲請人主張其履行上開分
    期還款協議顯有重大困難，且係不可歸責聲請人等語，應屬
    可採。此外，本件又查無債務人有消費者債務清理條例第6
    條第3 項、第8 條或第46條各款所定駁回更生聲請之事由存
    在，則債務人聲請更生，應屬有據，爰裁定如主文第1 項所
    示，並命司法事務官進行本件更生程序。
中    華    民    國    97    年    11    月    19    日
                        民事庭法官  李  麗  芳
正本係照原本作成。
本裁定不得抗告。
本件裁定公告日期為民國97年11月19日
中    華    民    國    97    年    11    月    19    日
                        法院書記官  滕  一  珍


司法院資訊處製作；財團法人民間司法改革基金會備份。
